最高法院刑事判決　　　　　　　　　　　　　　　九十三年度台上字第一０七二號
　　上　訴　人　王伯隆
　 　　　　　　　　　　 送台.
　　被　　　告　甲○○
右上訴人因自訴被告偽造文書等罪案件，不服台灣高等法院中華民國九十二年七月十
五日第二審更審判決（九十一年度上更(一)字第三九０號，自訴案號：台灣板橋地方法
院八十五年度自字第五五四號），提起上訴，本院判決如左：
    主  文
原判決撤銷，發回台灣高等法院。
    理  由
本件原判決以上訴人王伯隆在第一審自訴意旨略以：上訴人於民國八十三年三月二十
九日在大陸深圳地區投資設立捷特利機械建材（深圳）有限公司（下稱捷特利公司）
，由上訴人擔任董事長，彭衛文為副董事長，簡順清為董事。因上訴人在台灣另經營
其他公司，無法同時兼顧大陸捷特利公司業務，乃以每月新台幣（下同）十四萬五千
元高薪聘請張哲融（已死亡經判決不受理確定）全權處理捷特利公司之一切營運事宜
。八十三年十一月底，上訴人見捷特利公司營運正常，但收支難以平衡，乃對張哲融
萌生疑慮，有意改組公司並邀友人胡興邦入股，但因張哲融從中作梗而作罷。八十四
年二月間，捷特利公司財務仍日趨惡化，上訴人不得已痛下決心，再擬將公司轉讓予
友人許健雄，同年二月由上訴人及簡順清陪同許健雄前往深圳評估捷特利公司價值。
嗣張哲融得知上訴人等之來意後，即百般阻撓，並稱其友人即被告甲○○及張金德與
伊願共同承購捷特利公司股份云云，上訴人考量捷特利公司自始皆由張哲融負責經營
，為期捷特利公司順利持續營運及點交之方便，乃同意由被告接手。八十四年三月十
五日上訴人委由簡順清代理與被告簽訂股權轉讓協議書，轉讓金額二百五十萬元正，
由張哲融開立支票、被告背書，金額各為一百一十萬元及一百四十萬元，到期日皆為
八十四年七月十五日，分由彭衛文及簡順清具領。惟該二紙支票，除彭衛文個人之一
百一十萬元支票屆期兌現外，另紙一百四十萬元由上訴人所持之支票卻遭退票，被告
復未依協議書所載履行代為清償捷特利公司向胡興邦借貸之四百五十萬元，經上訴人
函知被告出面解決，被告則函覆要求上訴人等一週內至深圳解決，上訴人與簡順清一
起前往，被告仍無履約付款之意思，上訴人遂於八月十日前往深圳工商局取得捷特利
公司註冊登記資料並會同公安人員至捷特利公司解除張哲融總經理職務，由上訴人暫
兼總經理一職，但張哲融仍置之不理，並與被告於八十四年九月二十三日擅自將公司
遷移他處，並擬向房東文頌民收取房屋押金及裝修費十餘萬人民幣，房東文頌民以被
告無資格收取為由予以拒絕。被告與張哲融乃偽刻上訴人之私章，委託大陸人士陳福
慶為捷特利公司代理人，與房東進行訴訟。因認被告與張哲融係意圖騙取上訴人之股
權，並藉此取得捷特利公司之財產，乃佯與上訴人簽訂系爭股權轉讓協議書，開立由
張哲融所簽發經被告背書之一百四十萬元支票為手段使上訴人陷入錯誤騙取股權，並
偽刻上訴人私人印鑑提起民事訴訟，涉犯詐欺取財及行使偽造私文書罪嫌云云。經審
理結果，認被告之犯罪不能證明，因而維持第一審諭知被告無罪部分之判決，固非無
見。
惟查：審理事實之法院對於卷內與待證事實有重要關係，而應依法調查之證據，如未
依法調查或雖已調查仍未調查明白，則難遽為被告有利或不利之認定；如有應依法調
查之證據未予調查或雖已調查仍未調查明白，率行判決，其判決當然為違背法令。上
訴人於第一審自訴意旨指稱被告未依前開股權買賣契約履行付款，上訴人遂於八十四
年八月十日前往深圳工商局取得捷特利公司註冊登記資料並會同大陸公安人員至捷特
利公司解除張哲融總經理職務，由上訴人暫兼總經理云云。其實情如何？所謂會同大
陸公安人員解除張哲融總經理職務時，有無取回上訴人之前授權張哲融使用之公司及
上訴人個人印章？被告是否知情？解除前公司之業務是否實際上均由被告負責主持？
若然，被告在捷特利公司之實際職權有無遭解除？而上訴人該項指述及卷附捷特利公
司向大陸地區廣東省深圳市福田區人民法院提起民事訴訟之起訴狀，如果均無訛，何
以上訴人在解除張哲融及被告在捷特利公司之職務，取回公司及上訴人印章後之八十
五年一月二十日，張哲融或被告仍有捷特利公司及上訴人之印章可蓋用於前開起訴狀
使用？上訴人及張哲融是否仍有權將公司遷移他處，並以公司名義對外行使權利？前
開疑竇與上訴人之印鑑有無被偽造或被盜用而偽造前開文書之判斷至有關係，且為上
訴人自訴之重要事實，原審未詳加調查審究，遽維持第一審諭知被告此部分無罪之判
決，其審理猶有未盡。上訴意旨指摘原判決關於偽造私文書部分不當，尚非全無理由
，應認仍有撤銷發回更審之原因。又刑事訴訟法第三百七十六條各款所列之案件，經
第二審判決者，固不得上訴於第三審法院，惟與併合數罪之一部為非刑事訴訟法第三
百七十六條各款所列各罪之案件一併提起上訴時，經第三審法院認為係實質上或裁判
上一罪，則應認為皆得上訴於第三審法院，而第三審法院如認其確定事實與適用法令
當否不明時，自應一併發回。上訴人自訴被告涉犯詐欺取財罪嫌部分，雖屬刑事訴訟
法第三百七十六條第一款所規定不得上訴於第三審法院之案件，因此部分與被告前開
被訴涉犯刑法第二百十六條、第二百十條行使偽造私文書得上訴第三審之部分，有裁
判上一罪關係，自應併予發回，附此明。
據上論結，應依刑事訴訟法第三百九十七條、第四百零一條，判決如主文。
中　　　華　　　民　　　國　　九十三　　年　　　三　　　月　　　四　　　日
                              最高法院刑事第十二庭
                                  審判長法官  陳　正　庸
                                        法官  王　居　財
                                        法官  張　清　埤
                                        法官  林　開　任
                                        法官  呂　永　福
      右正本證明與原本無異
                                              書  記  官
中　　　華　　　民　　　國　　九十三　　年　　　三　　　月　　 十一 　　日
                                                                        Ｋ
